臺灣雲林地方法院刑事判決
                                      110年度易字第697號
公  訴  人  臺灣雲林地方檢察署檢察官
被      告  葉訓誌


                    （另案於法務部○○○○○○○○○執行中）
上列被告因侵占案件，經檢察官提起公訴（110年度偵緝字第102
、103號），被告於準備程序就被訴事實為有罪之陳述，經本院
合議庭裁定由受命法官獨任行簡式審判程序，判決如下：
    主    文
葉訓誌犯附表編號1至15所示之罪，各處附表編號1至15所示之刑
及沒收。應執行有期徒刑貳年陸月，沒收部分併執行之。
    事    實
一、葉訓誌於民國107年6月25日前，係任職於京城銀行擔任理財
    專員，負責為客戶處理投資理財或規畫事宜，為從事業務之
    人。其於附表編號1至7、11至13所示之時間，至附表編號編
    號1至7、11至13所示之地點，向附表編號編號1至7、11至13
    所示之被害人表示如附表編號1至7、11至13所示之投資內容
    ，經附表編號1至7、11至13所示之被害人同意後，即以附表
    編號1至7、11至13所示之交付方式交付如附表編號1至7、11
    至13所示之金額給葉訓誌。詎葉訓誌收取上開金額後，隨即
    因其投資之避險基金虧損，竟意圖為自己不法之所有，基於
    業務侵占之犯意，將其所持有附表編號1至7、11至13所示之
    被害人所交付之上開款項，以變易持有為所有之意思予以侵
    占入己，用以投資自己所購買之海外避險基金。
二、葉訓誌於107年6月26日自京城銀行離職後，其明知自己不再
    擔任京城銀行理財專員，並無代理京城銀行為附表編號8至1
    0、14、15所示之被害人處理投資理財之權限，仍意圖為自
    己不法之所有，基於詐欺取財之犯意，於附表編號8至10、1
    4、15所示之時間，在附表編號8至10、14、15所示之地點，
    向附表編號8至10、14、15所示之被害人佯稱：可以代為投
    資或購買如附表編號8至10、14、15所示之投資內容，致附
    表編號8至10、14、15所示之被害人陷於錯誤，並以附表編
    號8至10、14、15所示之交付方式交付如附表編號8至10、14
    、15所示之金額給葉訓誌。嗣附表編號8至10、14、15所示
    之被害人得知葉訓誌已經離職，也無法與葉訓誌取得聯繫，
    乃報警處理，始知受騙。
    理    由
一、上開犯罪事實，業據被告葉訓誌於警詢、偵查中、本院準備
    程序及審理時均坦承不諱，核與證人即告訴人林素華於警詢
    、偵訊時之證述（偵7823卷第19頁至第25頁、第269頁至第2
    74頁；他卷第66頁至第71頁）、證人即告訴人涂博純於偵訊
    時之證述（他卷第66頁至第71頁；偵7823卷第269頁至第274
    頁）、證人即告訴人陳淑娟於警詢、偵訊時之證述（偵7823
    卷第85頁至第89頁、第261頁至第263頁）、證人即告訴人蔡
    景田於警詢、偵訊時之證述（警卷第3頁至第6頁、第21頁；
    偵7823卷第206頁）、證人即告訴人王怡靜於警詢、偵訊時
    之證述（警卷第7頁至第10頁；偵7823卷第206頁）大致相符
    ，且有京城商業銀行「特定金錢信託投資國內/境外基金/國
    外有價證券」申請書4紙（他卷第5頁正反面、第27頁、第31
    頁、第41頁；偵7823卷第31頁、第35頁、第37頁、第39頁）
    、京城銀行信託資金投資海外債券及境外指數股票型基金（
    ETF）申請暨約定書1紙（他卷第19頁至第20頁；偵7823卷第
    33頁）、委託書【委託人涂博純、林素真】1紙（他卷第47
    頁；偵7823卷第41頁）、告訴人林素華之107年6月8日中國
    信託銀行新臺幣存提款交易憑證1紙（他卷第43頁；偵7823
    卷第43頁）、告訴人林素華之107年7月31日中國信託銀行新
    臺幣存提款交易憑證1紙（他卷第49頁；偵7823卷第45頁）
    、告訴人林素華之107年10月15日臺灣銀行匯款申請書影本1
    紙（他卷第53頁；偵7823卷第47頁）、戶名林素華之彰化銀
    行斗六分行帳號00000000000000號帳戶存摺封面及內頁影本
    2紙（他卷第11頁、第37頁；偵7823卷第31頁）、戶名林素
    華之京城銀行帳號000000000000號帳戶存摺封面及內頁影本
    1紙（他卷第13頁）、戶名林素華之京城銀行帳號000000000
    000號帳戶存摺封面及內頁影本2紙（他卷第15頁、第33頁）
    、戶名林素華之京城銀行帳號000000000000號帳戶存摺及內
    頁影本1紙（他卷第25頁）、戶名林素華之臺灣企銀帳號000
    00000000號帳戶存摺及內頁影本1紙（他卷第23頁）、戶名
    林素華之臺灣企銀帳號00000000000號帳戶存摺及內頁影本1
    紙（他卷第51頁）、戶名林素華之臺灣銀行帳號0000000000
    00號帳戶存摺及內頁影本1紙（他卷第35頁）、戶名涂博純
    之斗六西平路郵局帳號00000000000000號帳戶存摺封面及內
    頁影本1紙（他卷第17頁）、戶名涂博純之國泰世華銀行帳
    號000000000000號帳戶存摺及內頁影本1紙（他卷第21頁）
    、戶名涂博純之國泰世華銀行帳號000000000000號帳戶存摺
    封面及內頁影本2紙（他卷第45頁、第50頁）、戶名涂博純
    之雲林縣斗六市農會帳號0000000000000000號帳戶存摺及內
    頁影本1紙（他卷第29頁）、戶名涂博純之華南銀行帳號000
    -00-000000-0號帳戶存摺封面及內頁影本1紙（他卷第39頁
    ）、告訴人林素華與被告葉訓誌之即時通訊軟體LINE照片44
    幀（偵7823卷第59頁至第73頁）、告訴人陳淑娟之107年4月
    2日台灣銀行匯款申請書及轉帳支出傳票各1紙（偵7823卷第
    105頁至第109頁）、戶名陳淑娟之華南銀行帳號0000000000
    00號帳戶存摺封面及內頁影本1份（偵7823卷第93頁至第97
    頁）、戶名陳淑娟之臺灣銀行帳號000000000000號帳戶存摺
    封面及內頁影本1份（偵7823卷第99頁至第103頁）、委託書
    【委託人王怡靜】1紙（警卷第35頁；偵7823卷第219頁）、
    告訴人王怡靜之107年9月26日華南商業銀行匯款回條聯1紙
    （警卷第37頁）、告訴人王靜怡之107年9月26日華南商業銀
    行匯款回條聯照片1幀（偵7823卷第217頁）、戶名王怡靜之
    華南商業銀行帳號000000000000號帳戶存摺封面及內頁影本
    1紙（警卷第39頁至第41頁）、委託書【委託人蔡景田】2紙
    （警卷第25頁至第27頁）、告訴人蔡景田與被告葉訓誌之即
    時通訊軟體LINE擷取圖片13（警卷第45頁至第47頁）、告訴
    人蔡景田之107年6月11日中國信託銀行新臺幣存提款交易憑
    證1紙（警卷第29頁）、告訴人蔡景田之107年8月6日華南商
    業銀行匯款回條聯1紙（警卷第29頁）、戶名蔡景田之中國
    信託商業銀行帳號000000000000號帳戶存摺封面及內頁影本
    1紙（警卷第33頁）、戶名蔡易穎之華南商業銀行斗六分行
    帳號000000000000號帳戶存摺封面及內頁影本1紙（警卷第3
    1頁）等在卷可憑，足認被告上開自白核與事實相符，應可
    採信。是本案事證明確，被告上開業務侵占及詐欺之犯行，
    已可認定，均應依法論科。
二、論罪科刑：
  ㈠被告行為後，刑法第336條第2項業於108年12月25日修正公布
    ，並於108年12月27日生效施行。修正前刑法第336條第2項
    得併科之罰金刑數額為「3,000元以下」，並須依刑法施行
    法第1條之1第2項前段之規定換算，將所定數額提高30倍，
    而修正後刑法第336條第2項得併科之罰金刑數額則將以上開
    換算標準換算後之金額即9萬元明定於條文中，是該條文之
    構成要件及法定刑均無變更，並無法律變更之情事，毋庸為
    新舊法之比較，應逕適用裁判時之法律即修正後刑法第336
    條第2項之規定論處。
  ㈡按刑法上之侵占罪，以行為人如依法律或契約上之原因而持
    有，並將其持有中之財物侵占入己，即成立侵占罪。且侵占
    罪係即成犯，以意圖為自己或第三人不法之所有，而擅自處
    分自己所持有之他人所有物，即變更持有之意為不法所有之
    意，為其構成要件。次按刑法第336條第2項之業務侵占罪，
    以意圖為自己或第三人不法之所有，而擅自處分因業務上所
    持有之物為要件；即以因執行業務而持有他人之物為前提，
    必行為人先合法持有他人之物，而於持有狀態繼續中，擅自
    處分，或易持有為所有之意思，而逕為所有人之行為（最高
    法院47年台上字第1390號、90年台上字第1114號、95年台上
    字第4489號判決意旨參照）。被告就附表編號1至7、11至13
    所為，係於執行業務期間，利用職務之便，將自客戶取得本
    來要替客戶投資之款項，易持有為所有之意思，而侵占入己
    ，核其就附表編號1至7、11至13所為，均係犯刑法第336條
    第2項之業務侵占罪。
　㈢被告係於107年6月25日自京城銀行離職，有京城商業銀行股
    份有限公司110年5月3日京城人資字第1100003168號函1紙（
    偵緝103卷第97頁）及被告107年度之勞健保異動資料1份（
    本院卷第93頁至第95頁）在卷足憑，而附表編號8至10、14
    、15所示之行為，係其於京城銀行離職後所為，核與其業務
    行為無關，惟被告既明知自己不再擔任京城銀行理財專員，
    並無代理京城銀行為附表編號8至10、14、15所示之被害人
    處理投資理財之權限，卻仍向附表編號8至10、14、15所示
    之被害人佯稱可以為其等投資理財，致附表編號8至10、14
    、15所示之被害人陷於錯誤而交付投資款項，核被告就附表
    編號8至10、14、15所為，均係犯刑法第339條第1項之詐欺
    取財罪。
　㈣起訴書認被告就附表編號8至10、14、15所為，亦均係犯刑法
    第336條第2項之業務侵占罪，容有誤會，惟其基本社會事實
    同一，且經檢察官當庭更正此部分起訴犯罪事實及所犯法條
    為刑法第339條第1項之詐欺取財罪（本院卷第156頁），並
    經本院當庭諭知被告此部分所犯法條為刑法第339條第1項之
    詐欺取財罪（本院卷第152頁），本院自應予以審理，並無
    庸變更起訴法條。　
　㈤被告就附表編號1至15所為，係犯意各別，行為互殊，應予分
    論併罰。　
  ㈥爰審酌被告因自己投資虧損，竟利用職務之便將其所持有附
    表編號1至7、11至13所示被害人等人之現金據為己有，辜負
    其等對被告之信賴，造成其等受有財產上損失；又於離職後
    ，向附表編號8至10、14、15所示被害人佯稱可以為其等代
    買庫藏股及香港基金，致其等交付投資款項而受有財產上損
    害，實不可取。惟考量被告犯後始終坦承犯行，尚具悔意，
    及尚未與告訴人等人和解，取得其等諒解之犯後態度，酌以
    被告自承為大學畢業之教育程度，入監前做海外投資工作，
    月入約新臺幣10萬元，離婚，與前妻育有1名子女，入監前
    自己租屋在外面住之家庭生活及經濟狀況（本院卷第157頁
    ），暨其犯罪之動機、目的、手段、告訴人等人所受之損害
    及告訴人與檢察官之求刑意見等一切情狀，量處如主文所示
    之刑，並定應執行刑如主文所示。
三、沒收：
　　按「犯罪所得，屬於犯罪行為人者，沒收之，於全部或一部
    不能沒收或不宜執行沒收時，追徵其價額」，刑法第38條之
    1第1項前段、第3項分別定有明文。經查，被告就附表編號1
    至7、11至13所犯業務侵占罪，侵吞如附表編號1至7、11至1
    3金額欄所示之金額；就附表編號8至10、14、15所犯詐欺取
    財罪，取得如附表編號8至10、14、15金額欄所示金額，被
    告迄今均未將上開款項返還給附表編號1至15所示之被害人
    等，是被告未據扣案之犯罪所得，應依刑法第38條之1第1項
    前段之規定，均於各該主文宣告刑下宣告沒收，並於全部或
    一部不能沒收或不宜執行沒收時，依同條第3項之規定追徵
    其價額。
四、應依刑事訴訟法第273條之1第1項、第299條第1項前段，判
    決如主文。
本案經檢察官廖易翔提起公訴，檢察官魏偕峯到庭執行職務。
中　　華　　民　　國　　111 　年　　3 　　月　　2 　　日
                  刑事第四庭    法　官  黃玥婷
以上正本證明與原本無異。
如不服本判決應於收受判決後 20 日內向本院提出上訴書狀，並
應敘述具體理由；其未敘述上訴理由者，應於上訴期間屆滿後
20 日內向本院補提理由書（均須按他造當事人之人數附繕本）
。「切勿逕送上級法院」。
中　　華　　民　　國　　111 　年　　3 　　月　　2 　　日
                                書記官  邱明通    
附錄本判決論罪科刑法條全文：
中華民國刑法第336條
對於公務上或因公益所持有之物，犯前條第1項之罪者，處1年以
上7年以下有期徒刑，得併科15萬元以下罰金。
對於業務上所持有之物，犯前條第1項之罪者，處6月以上5年以
下有期徒刑，得併科9萬元以下罰金。
前二項之未遂犯罰之。
中華民國刑法第339條
意圖為自己或第三人不法之所有，以詐術使人將本人或第三人之
物交付者，處5年以下有期徒刑、拘役或科或併科50萬元以下罰
金。
以前項方法得財產上不法之利益或使第三人得之者，亦同。
前二項之未遂犯罰之。
       
附表：
編號 時間 地點 交付方式 投資內容 被害人 金額 主文及宣告刑（含沒收） 1 107年1月23日 雲林縣○○市○○街00號  現金交付 購買澳幣後投資基金 林素華 新臺幣30萬元 葉訓誌犯業務侵占罪，處有期徒刑捌月。 未扣案之犯罪所得新臺幣參拾萬元沒收，於全部或一部不能沒收或不宜執行沒收時，追徵其價額。 2 107年1月26日 雲林縣○○市○○街00號 現金交付 投資美金 涂博純 新臺幣42萬元 葉訓誌犯業務侵占罪，處有期徒刑捌月。 未扣案之犯罪所得新臺幣肆拾貳萬元沒收，於全部或一部不能沒收或不宜執行沒收時，追徵其價額。 3 107年2月9日 雲林縣○○市○○街00號 現金交付 投資美金 涂博純 美金1萬元(當時換算新臺幣約29萬7,700元) 葉訓誌犯業務侵占罪，處有期徒刑柒月。 未扣案之犯罪所得美金壹萬元沒收，於全部或一部不能沒收或不宜執行沒收時，追徵其價額。 4 107年3月29日 雲林縣○○市○○街00號 現金交付 購買澳幣 林素華 新臺幣22萬4,000元 葉訓誌犯業務侵占罪，處有期徒刑柒月。 未扣案之犯罪所得新臺幣貳拾貳萬肆仟元沒收，於全部或一部不能沒收或不宜執行沒收時，追徵其價額。 5 107年4月16日 雲林縣○○市○○街00號 現金交付 投資基金 林素華 涂博純 新臺幣100萬元(不函手續費1萬2,000元) 葉訓誌犯業務侵占罪，處有期徒刑壹年。 未扣案之犯罪所得新臺幣壹佰萬元沒收，於全部或一部不能沒收或不宜執行沒收時，追徵其價額。 6 107年5月27日 雲林縣○○市○○街0號中國信託斗六分行 現金交付 京城銀行庫藏股10張 林素華 涂博純 新臺幣23萬8,620元 葉訓誌犯業務侵占罪，處有期徒刑柒月。 未扣案之犯罪所得新臺幣貳拾參萬捌仟陸佰貳拾元沒收，於全部或一部不能沒收或不宜執行沒收時，追徵其價額。 7 107年6月8日 雲林縣○○市○○街00號及雲林縣○○市○○街0號中國信託斗六分行 現金存款及現金交付 京城銀行庫藏股15張 林素華 涂博純 新臺幣35萬7,930元 葉訓誌犯業務侵占罪，處有期徒刑捌月。 未扣案之犯罪所得新臺幣參拾伍萬柒仟玖佰參拾元沒收，於全部或一部不能沒收或不宜執行沒收時，追徵其價額。 8 107年7月31日 雲林縣○○市○○街0號中國信託斗六分行 現金存款 京城銀行庫藏股15張 林素華 涂博純 新臺幣35萬7,930元 葉訓誌犯詐欺取財罪，處有期徒刑柒月。 未扣案之犯罪所得新臺幣參拾伍萬柒仟玖佰參拾元沒收，於全部或一部不能沒收或不宜執行沒收時，追徵其價額。 9 107年9月25日 雲林縣○○市○○街00號被害人之店面內 現金交付 京城銀行庫藏股30張 林素華 涂博純 新臺幣71萬5,860元 葉訓誌犯詐欺取財罪，處有期徒刑捌月。 未扣案之犯罪所得新臺幣柒拾壹萬伍仟捌佰陸拾元沒收，於全部或一部不能沒收或不宜執行沒收時，追徵其價額。 10 107年10月15日 雲林縣○○市○○路00號臺灣銀行斗六分行 匯款 投資香港基金 林素華 涂博純 新臺幣60萬元 葉訓誌犯詐欺取財罪，處有期徒刑捌月。 未扣案之犯罪所得新臺幣陸拾萬元沒收，於全部或一部不能沒收或不宜執行沒收時，追徵其價額。 11 106年9月15日 雲林縣○○市○○路000號 現金交付 投資基金 陳淑娟 新臺幣45萬元 葉訓誌犯業務侵占罪，處有期徒刑捌月。 未扣案之犯罪所得新臺幣肆拾伍萬元沒收，於全部或一部不能沒收或不宜執行沒收時，追徵其價額。 12 107年4月2日 雲林縣○○市○○路00號臺灣銀行斗六分行 匯款 投資美元 陳淑娟 新臺幣20萬元 葉訓誌犯業務侵占罪，處有期徒刑柒月。 未扣案之犯罪所得新臺幣貳拾萬元沒收，於全部或一部不能沒收或不宜執行沒收時，追徵其價額。 13 107年6月11日 雲林縣○○市○○街0號中國信託斗六分行 現金存款 京城銀行庫藏股20張 蔡景田 新臺幣47萬7,240元 葉訓誌犯業務侵占罪，處有期徒刑捌月。 未扣案之犯罪所得新臺幣肆拾柒萬柒仟貳佰肆拾元沒收，於全部或一部不能沒收或不宜執行沒收時，追徵其價額。 14 107年8月6日 雲林縣○○市○○路00號華南銀行斗六分行 匯款 京城銀行庫藏股40張 蔡景田 新臺幣95萬4,480元 葉訓誌犯詐欺取財罪，處有期徒刑拾月。 未扣案之犯罪所得新臺幣玖拾伍萬肆仟肆佰捌拾元沒收，於全部或一部不能沒收或不宜執行沒收時，追徵其價額。 15 107年9月26日 雲林縣○○市○○路00號華南銀行斗六分行 匯款 京城銀行庫藏股50張 王怡靜 新臺幣119萬3,100元 葉訓誌犯詐欺取財罪，處有期徒刑壹年。 未扣案之犯罪所得新臺幣壹佰壹拾玖萬參仟壹佰元沒收，於全部或一部不能沒收或不宜執行沒收時，追徵其價額。